臺灣高等法院臺中分院刑事判決　　　　　　　　　　九十四年度上訴字第二一四號
　　上　訴　人　臺灣彰化地方法院檢察署檢察官
　　上　訴　人
　　即　被　告　甲○○
右列上訴人等因被告違反毒品危害防制條例案件，不服臺灣彰化地方法院九十三年度
訴字第九四○號中華民國九十三年十二月十四日第一審判決（起訴案號：臺灣彰化地
方法院檢察署九十三年度毒偵字第一一四五、一七一一號；移
法院檢察署九十三年度毒偵字第二四三一號、第二四三二號、第二八九○號、第三八
四九號、第四○六九號、第四四八三號），提起上訴，並經臺灣彰化地方法院檢察署
檢察官移
本院判決如左：
    主      文
原判決撤銷。
甲○○連續施用第一級毒品，累犯，處有期徒刑壹年貳月，扣案之海洛因參包（淨重
共零點壹伍公克）及內含海洛因殘渣已無法析離之分裝袋壹個，均沒收銷燬之，扣案
之注射針筒壹支沒收；又連續施用第二級毒品，累犯，處有期徒刑壹年壹月，扣案之
甲基安非他命壹包（毛重零點壹公克）及內含甲基安非他命殘渣已無法析離之分裝袋
陸個，均沒收銷燬之，扣案之吸食器壹個沒收；應執行有期徒刑壹年拾月，扣案之海
洛因參包（淨重共零點壹伍公克）、內含海洛因殘渣已無法析離之分裝袋壹個、甲基
安非他命壹包（毛重零點壹公克）及內含甲基安非他命殘渣已無法析離之分裝袋陸個
，均沒收銷燬之，扣案之注射針筒壹支及吸食器壹個均沒收。
    事      實
一、甲○○前於民國八十九年間，因施用第二級毒品案件，經原審法院以八十九年度
    易字第一七○四號判處有期徒刑十月確定，甫於九十一年十一月四日縮刑期滿執
    行完畢；又曾因前開施用毒品案件，經原審法院以八十九年度毒聲字第四三四七
    號裁定送戒治處所施以強制戒治，戒治滿三月後，成效經評定合格，經原審法院
    以九十年度毒聲字第五六八號裁定停止戒治，惟因故復經原審法院以九十年度毒
    聲字第二五九六號撤銷停止戒治，再入戒治處所施以強制戒治，並於九十一年一
    月十三日戒治期滿出所。詎其猶不知悔改未能戒除毒癮，在強制戒治期滿釋放後
    五年內，基於施用第一級毒品之概括犯意，自九十三年四月十六日起至同年十月
    二十九日上午十時許止，在其位於彰化縣和美鎮○○路一三六巷十一號、彰化縣
    和美鎮○○路一五二巷十七號住居所處及友人位於彰化縣鹿港鎮住處等地，以將
    海洛因置入其所有針筒內摻水注射方式（針筒有者已丟棄），或摻入香煙內吸用
    ，或每隔二至三天，或一天內施用二、三次，連續施用第一級毒品海洛因多次；
    其另行基於施用第二級毒品甲基安非他命（起訴書誤載為安非他命）之概括犯意
    ，自九十三年四月十六日起至同年十月二十九日止，亦在上址等地，以將甲基安
    非他命置於其所有或友人所有吸食器中下方以火燒烤，使產生煙霧後吸食之方式
    ，每週施用一次，連續施用第二級毒品甲基安非他命多次。嗣先後於(一)九十三年
    四月十六日，因甲○○與當時遭通緝之蔡彥奇同在甲○○上址彰化縣和美鎮○○
    路一五二巷十七號住處，遭警查獲，當場並扣得甲○○所有借予友人與本案無關
    之吸食器一個，及蔡彥奇所有與本案無關之注射針筒三支、海洛因殘渣袋二個；
    (二)九十三年七月十七日，經警持原審法院核發之搜索票至其位於彰化縣和美鎮○
    ○路一三六巷十一號居處搜索，當場查扣其所有，方便其施用海洛因之內含海洛
    因殘渣之空袋一個，及其所有方便供其施用甲基安非他命之內含甲基安非他命殘
    渣之空袋六個；(三)九十三年七月十八日上午十時三十分許，在其位於彰化縣和美
    鎮○○路一五二巷十七號住處遭警查獲，當場查扣其所供其施用甲基安非他命之
    吸食器一個及甲基安非他命一包（毛重○‧一公克）；(四)九十三年七月二十一日
    下午三時許，因甲○○駕駛車號ＯＭ—○六七三號贓車，在彰化縣和美鎮○○路
    一四○號前遭警攔停，並於其所駕車輛上查扣非其所有與本案無關之注射針筒二
    支；(五)九十三年十月十三日凌晨一時許，因甲○○駕駛車號ＰＬ—三四一九號贓
    車，在彰化縣鹿港鎮海埔里海埔巷口遭警攔停，於該自小客車上查扣其所有供其
    施用之海洛因一包（淨重○‧○二公克）；(六)九十三年十月二十三日下午六時許
    ，在彰化縣鹿港鎮山崙里山寮巷五十六號前，因行跡可疑遭警攔停盤查，甲○○
    即主動交出其所有供其施用之海洛因一包（淨重○‧○六公克）；(七)九十三年十
    月二十九日中午十二時三十分許，在彰化縣伸港鄉○○路與興工路路口處為警查
    獲，並經查扣其所有供其施用之海洛因一包（淨重○‧○七公克）及注射針筒一
    支，而查知上情。
二、案經彰化縣警察局和美分局報告臺灣彰化地方法院檢察署檢察官偵查起訴及彰化
    縣警察局和美分局、彰化縣警察局鹿港分局報告臺灣彰化地方法院檢察署檢察官
    移送併案審理。
    理      由
一、訊據被告甲○○固坦承其有右揭施用第一級毒品海洛因及第二級毒品甲基安非他
    命之犯行不諱，惟於本院審理時始辯稱：伊是將第一級毒品及第二級毒品摻起來
    一起施用云云。經查：右揭事實，業據被告甲○○迭於警詢、原審審理及本院審
    理時供承不諱，而其歷次經警採集其尿液送請檢驗結果，亦分別呈有嗎啡及甲基
    安非他命陽性反應，此有(一)彰化縣警察局和美分局九十三年四月十六日委託檢驗
    尿液代號與真實姓名對照認證單一紙（見和美分局和警刑字第○九三○○○一二
    七九號卷第十頁）、(二)彰化縣衛生局九十三年四月十六日煙檢字第九三一一一八
    號煙毒尿液檢驗成績書一紙（見一一四五號毒偵卷第二○頁）、(三)中山醫學大學
    附設醫院中港分院九十三年六月二十三日中山醫港九三川諴字第九三八四三號函
    附檢驗報告一份（見一一四五號毒偵卷第二七頁至第二八頁）、(四)彰化縣警察局
    和美分局九十三年七月十七日委託檢驗尿液代號與真實姓名對照認證單一紙（見
    和美分局和警刑字第○九三○○○○二五三四號卷第七頁）、(五)彰化縣警察局和
    美分局查獲涉嫌毒品危害防制條例毒品初步檢驗報告單二紙（見和美分局和警刑
    字第○九三○○○○二五三四號卷第八至九頁）、(六)彰化縣衛生局九十三年七月
    二十六日煙檢字第九三二二一五號煙毒尿液檢驗成績書一紙（見二四三二號偵卷
    第二○頁）、(七)彰化縣警察局和美分局九十三年七月十八日委託檢驗尿液代號與
    真實姓名對照認證單一紙（見和美分局和警刑字第○九三○○○○二五四二號卷
    第十頁）、(八)彰化縣警察局和美分局查獲涉嫌毒品危害防制條例毒品初步檢驗報
    告單一紙（見和美分局和警刑字第○九三○○○○二五四二號卷第八頁）、(九)彰
    化縣衛生局九十三年七月二十六日煙檢字第九三二二一六號煙毒尿液檢驗成績書
    一紙（見二四三一號毒偵卷第二四頁）、(十)彰化縣警察局和美分局九十三年七月
    二十一日委託檢驗尿液代號與真實姓名對照認證表一紙（見和美分局和警刑字第
    ○九三○○二五八○八號警卷第九頁）、(十一)彰化縣衛生局九十三年八月二日煙檢
    字第九三二三六五號煙毒尿液檢驗成績書一紙（見和美分局和警刑字第○九三○
    ○二五八○八號警卷第八頁）、(十二)彰化縣警察局鹿港分局九十三年十月十三日委
    託檢驗尿液代號與真實姓名對照表一紙（見鹿港分局鹿警刑字第○九三○○○四
    二八八號卷第十三頁）、(十三)彰化縣衛生局九十三年十月二十五日煙檢字第九三三
    四九○號煙毒尿液檢驗成績書一紙（見原審卷第一○二頁）、(十四)彰化縣警察局和
    美分局九十三年十月二十四日委託檢驗尿液代號與真實姓名對照認證單一紙（見
    四四八三號毒偵卷第三二頁）、(十五)彰化縣衛生局九十三年十一月一日煙檢字第九
    三三六二三號煙毒尿液檢驗成績書一紙（見四四八三毒偵卷第三四頁）、(十六)彰化
    縣警察局和美分局查獲涉嫌毒品危害防制條例毒品初步檢驗報告單一紙（見和美
    分局和警刑字第○九三○○○○三九一○號卷）、(十七)彰化縣警察局和美分局委託
    鑑驗尿液代號與真實姓名對照表一紙（見和美分局和警刑字第○九三○○○四○
    ○○號警卷第六頁）、(十八)彰化縣衛生局九十三年十一月八日煙檢字第九三三七五
    七號煙毒尿液檢驗成績書一紙（見四一五七毒偵卷第二九頁）等附卷可稽。再者
    ，被告前後被查獲之海洛因三包，經送法務部調查局化學呈色法、氣相層析質譜
    儀分析法檢驗結果，確均含第一級毒品海洛因成分，各為淨重○‧○二公克（空
    包裝重○‧三二公克）、淨重○‧○六公克（空包裝重○‧四○公克）、淨重○
    ‧○七公克（空包裝重○‧三七公克），此亦有該局九十三年十一月十日調科壹
    字第一四○○一○八一二號鑑定通知書、九十三年十二月六日調科壹字第一四○
    ○一○八七六號鑑定通知書、九十三年十二月二十日調科壹字第一四○○一○九
    九六號鑑定通知書各一紙（分別見原審卷第一○七頁、本院卷第二九頁、見九十
    四年度毒偵字第七三號卷第二十頁）。此外，復有被告所有供其施用毒品之內含
    海洛因殘渣已無法析離之分裝袋一個、注射針筒一支、甲基安非他命一包（毛重
    ○‧一公克）、內含甲基安非他命殘渣已無法析離之分裝袋六個、吸食器一個等
    物扣案足資佐證。是被告自白其有連續施用第一級毒品海洛因及第二級毒品甲基
    安非他命之犯行，應堪信為真實。至被告於本院審理時復辯稱：伊是將第一、二
    級毒品摻起來一起施用云云。然查：被告於九十三年七月十七日警詢時供稱：「
    我都是將第二級毒品安非他命粉末置於玻璃瓶內用打火機加熱燒烤後吸食」、「
    我曾吸食第一級毒品海洛因。我是將海洛因摻入香煙內吸食」等語（見和美分局
    和警刑字第○九三○○○○二五四二號卷第四頁反面至第五頁）；再於九十三年
    七月二十一日警詢時供稱：「我是將二級毒品安非他命置於玻璃球內，再以火燒
    烤成煙霧狀後以鼻吸之過癮．．．」等語（見和美分局和警刑字第○九三○○二
    五八○八號卷第二頁）；復於九十三年十月十三日警詢時供稱：「（我）自開始
    是吸食安非他命，今年四月才開始吸食海洛因。．．．以海洛因加水用針筒注射
    血管」等語（見鹿港分局和警刑字第○九三○○○四二八八號卷第八、九頁），
    並於同日檢察官訊問時供稱：「（問：你施用毒品的方法如何？）答：海洛因是
    摻在香煙內吸的或將毒品海洛因置於礦泉水內使其溶解於礦泉水中，再以注射針
    筒吸入該已溶解有海洛因之礦泉水，注入手臂靜脈血管或身體之其他部位方式施
    打毒品」等語（見三八四九號毒偵卷第一六頁）；復於九十三年十月二十四日警
    詢時供稱：「我將海洛因摻水後置於注射針筒內注射血管」等語（見和美分局和
    警刑字第○九三○○○三九一○號卷第三頁），並於同日檢察官訊問時供稱：「
    我只有施用海洛因，沒有用安非他命」、「（我）將毒品海洛因置於水內使其溶
    解於水中，再以注射針筒吸入該已溶解有海洛因之水，注入手臂靜脈血管或身體
之其他部位方式施打毒品」等語（見四○六九號毒偵卷第二二頁）；又於九十三
    年十月二十九日警詢時供稱：「我是將海洛因摻水注射入體內．．．」、「（我
    ）沒有用其他藥物」等語（見和美分局和警刑字第○九三○○○四○○○號卷第
    一頁反面），並於同日檢察官訊問時供稱：「（我）是用海洛因，沒有用安非他
    命」、「（我）將毒品海洛因置於水內使其溶解於水中，再以注射針筒吸入該已
    溶解有海洛因之水，注入手臂靜脈血管或身體之其他部位方式施打毒品」等語（
    見四一五七號毒偵卷第二二頁）；另被告於原審九十三年十一月三十日審理時亦
    供稱：「（問：何時開始施用第一級毒品海洛因？）答：從九十三年四月十六日
    開始施用，．．．施用方式為用我的注射針筒注射，．．．」、「（問：何時開
    始施用第二級毒品甲基安非他命？）答：從九十三年四月十六日開始施用，．．
    ．施用方式為用我自己或是朋友的玻璃球吸食器燒烤吸煙，．．．」等語（見原
    審卷第一一三頁反面至第一一四頁），可見被告於警詢、偵訊及原審審理時均係
    稱其就第一、二級毒品施用之方式有別，且其有時係施用第一級毒品，有時則係
    施用第二級毒品，施用兩種毒品之時間亦不盡相同，故其事後改稱：伊是將第一
    、二級毒品摻起來一起施用云云，顯為飾卸之詞，不足採信。又被告曾因施用毒
    品案件，經原審法院以八十九年度毒聲字第四三四七號裁定送戒治處所施以強制
    戒治，戒治滿三月後，成效經評定合格，經原審法院以九十年度毒聲字第五六八
    號裁定停止戒治，惟因故復經原審法院以九十年度毒聲字第二五九六號撤銷停止
    戒治，再入戒治處所施以強制戒治，並於九十一年一月十三日戒治期滿出所，分
    別有刑案資料查註紀錄表、臺灣高等法院被告全國前案紀錄表等在卷足憑。是被
    告前因施用毒品案件，於強制戒治期滿執行完畢後，五年內再犯本件毒品危害防
    制條例第十條之罪，本案事證明確，被告犯行至堪認定。
二、核被告所為，係犯毒品危害防制條例第十條第一項施用第一級毒品罪、同條第二
    項施用第二級毒品罪。其非法持有海洛因、甲基安非他命之低度行為，應分別為
    施用之高度行為所吸收，均不另論罪。被告先後多次施用第一級毒品海洛因、第
    二級毒品安非他命之行為，時間緊接，所犯罪名之構成要件相同，顯均係基於概
    括之犯意而為，應依連續犯之規定各論以一罪，並均依法加重其刑。又被告曾於
    八十九年間，因施用第二級毒品案件，經原審法院以八十九年度易字第一七○四
    號判處有期徒刑十月確定，甫於九十一年十一月四日縮刑期滿執行完畢，有上開
    前科表在卷足憑，五年內再犯本件有期徒刑以上刑之罪，為累犯，應依刑法第四
    十七條之規定，就連續施用第一級毒品海洛因及第二級毒品甲基安非他命，各遞
    加重其刑。被告所犯上開二罪，犯意各別，行為互殊，應分論併罰。又檢察官僅
    就被告於九十三年四月十六日上午八時五分許回溯七十二小時之某時及九十六小
    時之某時，各施用第一級毒品海洛因及第二級毒品甲基安非他命一次之犯行提起
    公訴，其餘如事實欄所載之犯行雖未為起訴書所載及，惟該部分與已起訴之施用
    第一級毒品及第二級毒品之犯行，各有連續犯之裁判上一罪關係，均為起訴效力
    之所及，本院自應併予審理。原審判決對被告論罪科刑，固非無見，惟原審法院
    就被告於九十三年十月二十三日以後至同年月二十九日止之施用第一級毒品及第
    二級毒品犯行未及併予審判，尚有未洽；再被告施用第一級毒品之方式除將海洛
    因置入針筒內注射外，尚有摻入香煙吸用，而原審判決漏未認定被告尚有將海洛
    因摻入香煙吸用之方式，亦有未當；又本件施用第一級毒品之法定刑為六月以上
    五年以下有期徒刑，施用第二級毒品之法定刑則為三年以下有期徒刑，而原審判
    決在認定被告施用第一、二級毒品之期間均為九十三年四月十六日起至同年十月
    二十三日止，又被告施用第一級毒品之次數較施用第二級毒品之次數為多之情況
    下，就被告第二級毒品犯行部分量處有期徒刑一年，竟僅就第一級毒品犯行部分
    量處有期徒刑十月，量刑顯有失之平衡之情事，均難稱妥適。而被告提起上訴，
    以其是將第一、二級毒品摻起來一起施用，且原審量刑太重云云，並無理由。至
    檢察官上訴意旨指摘原審判決就被告於九十三年十月二十三日以後至同年月二十
    九日止之施用第一級毒品及第二級毒品犯行未及併予審理乙節，其上訴應有理由
    ，自應由本院將原審判決予以撤銷改判。爰審酌被告非法施用第一、二級毒品，
    對個人身心戕害甚鉅，且前已因施用毒品案件，經強制戒治後，又再犯本件施用
    第一、二級毒品之罪，顯未因前所受之強制戒治處分而決心改過，矯正其行，並
    參酌其犯罪之動機、目的、手段及犯後已坦承大部分犯行、態度尚屬良好等一切
    情狀，分別量處如主文第二項所示之刑，並定其應執行之刑如主文第二項所示。
三、又扣案之海洛因三包（淨重共○‧一五公克）、內含海洛因殘渣已無法析離之分
    裝袋一個、甲基安非他命一包（毛重○‧一公克）及內含甲基安非他命殘渣已無
    法析離之分裝袋六個，均屬第一級毒品，皆應依毒品危害防制條例第十八條第一
    項前段之規定宣告沒收銷燬；另扣案之注射針筒一支及吸食器一個，皆係被告所
    有供其施用毒品所用之物，應依刑法第三十八條第一項第二款之規定宣告沒收。
據上論斷，應依刑事訴訟法第三百六十九條第一項前段、第三百六十四條、第二百九
十九條第一項前段，毒品危害防制條例第十條第一項、第二項、第十八條第一項前段
，刑法第十一條前段、第五十六條、第四十七條、第五十一條第五款、第三十八條第
一項第二款，判決如主文。
本案經檢察官乙○○到庭執行職務。
中      華      民      國      九十四  年      四      月      二十八  日
                                臺灣高等法院臺中分院刑事第七庭
                                      審判長法　官　林  榮  龍
                                            法  官  林  宜  民
                                            法  官  許  秀  芬
右正本證明與原本無異。
本件施用第一級毒品部分得上訴，施用第二級毒品部分不得上訴。
如不服本判決應於收受送達後十日內向本院提出上訴書狀，其未敘述上訴之理由者並
得於提起上訴後十日內向本院補提理由書（均須按他造當事人之人數附繕本）。
                                            書記官　金  珍  華
中      華      民      國      九十四  年      四      月      二十九  日
附錄論罪科刑法條
毒品危害防制條例第十條第一項：施用第一級毒品者，處六月以上五年以下有期徒刑
                      第二項：施用第二級毒品者，處三年以下有期徒刑。
                                                                        Ａ
